【裁判字號】    98,訴,3034
【裁判日期】    991222
【裁判案由】    妨害自由等
【裁判全文】
臺灣臺中地方法院刑事判決              98年度訴字第3034號
公  訴  人  臺灣臺中地方法院檢察署檢察官
被      告  李奎漢
上列被告因妨害自由等案件，經檢察官提起公訴（98年度偵緝字
第1824號、第1825號），本院判決如下：
    主    文
李奎漢共同傷害人之身體，累犯，處有期徒刑肆月；又共同以非
法方法，剝奪人之行動自由，累犯，處有期徒刑捌月，扣案之協
議書壹份、協商光碟貳片，均沒收。應執行有期徒刑拾月，扣案
之協議書壹份、協商光碟貳片，均沒收。
    犯罪事實
一、李奎漢前於民國91年間，因重傷害案件，經法院判處有期徒
    刑1 年10月，緩刑3 年確定，惟緩刑嗣經撤銷；又因傷害案
    件，經法院判處有期徒刑1 年確定，復經減刑為6 月確定，
    上開2 案接續執行，甫於96年12月23日縮短刑期執行完畢。
二、緣何志文、陳凱龍等人與賴信雄間，就羅慶和將南山寶塔股
    份有限公司（下稱南山寶塔公司）之股權讓渡案外人吳志光
    之相關事宜，發生糾紛，且何志文、陳凱龍等人認羅慶和得
    以將南山寶塔公司之股權順利讓渡之事，彼等亦有參與，因
    而不滿賴信雄未將彼等可分得之佣金新臺幣（下同）500 萬
    元交出。何志文、陳凱龍等人為迫使賴信雄交出該筆500 萬
    元，遂由何志文、陳凱龍、方煥文（綽號「滷蛋」）等人先
    於97年11月25日晚間8 時許，前往不知情之代書陳德煌所經
    營之代書事務所（址設臺中縣潭子鄉○○路○ 段48號），並
    與陳德煌相約於翌日（即26日）下午5 時許，前往不知情之
    羅慶和所經營公司之營業地點即臺中縣潭子鄉○○街38 巷6
    號，商談上開佣金分配事宜。何志文遂與廖仁傑、方煥文（
    綽號「滷蛋」）、許文通，陳凱龍則邀集林裕璋、宋文傑、
    李奎漢（綽號「芭樂」）【何志文、方煥文、廖仁傑、許文
    通，林裕璋、宋文傑等6 人前經本院98年度訴字第2435號判
    處有罪，嗣經臺灣高等法院臺中分院98年度上訴字第2132號
    判決上訴駁回（廖仁傑、許文通，林裕璋、宋文傑部分判決
    確定），何志文、方煥文部分復經最高法院99年度台上字第
    1219號判決上訴駁回確定；陳凱龍部分則由本院99年度訴字
    第1570號另案審理中】及綽號「阿財」、「辣椒」、「漢堡
    」等數名成年男子（真實姓名及年籍均不詳，以下簡稱不詳
    成年男子），共同基於妨害自由之犯意聯絡，由陳凱龍於97
    年11月26日下午2 時許，撥打電話予賴信雄，相約於同日傍
    晚6 時許，在臺中縣潭子鄉○○路之「麥當勞速食店」前碰
    面，俟賴信雄駕駛車牌號碼0878—TH號之BMW 廠牌自用小客
    車搭載友人蔡志旻依約抵達後，陳凱龍即夥同宋文傑及綽號
    「辣椒」等數名不詳成年男子，由宋文傑出手將賴信雄強行
    推入車牌號碼不詳之INFINITY牌黑色休旅車，而賴信雄雖即
    時將上開BMW 牌之自小客車之鑰匙丟向蔡志旻，欲使蔡志旻
    得以逃離現場免受波及，然李奎漢及數名不詳成年男子隨即
    將蔡志旻圍住，李奎漢並勾住蔡志旻之頸部，阻止蔡志旻離
    開，蔡志旻眼見無法安然離開現場，迫於無奈乃依李奎漢等
    人之指示坐入另1 車牌號碼不詳之汽車內，陳凱龍等一行人
    遂將賴信雄、蔡志旻載往上開羅慶和公司營業處所。途中陳
    凱龍、宋文傑在前開INFINITY牌之黑色休旅車內，亦共同向
    賴信雄恫嚇稱：「趴著，不然要讓你吃子彈」等語，致賴信
    雄心生畏懼，而共同以上開方式，非法剝奪賴信雄與蔡志旻
    之行動自由。繼而何志文、廖仁傑、許文通、方煥文，及該
    綽號「阿財」等不詳成年男子則於同日傍晚5 時許，先行駕
    車前往上開羅慶和之公司。俟陳凱龍等人將賴信雄、蔡志旻
    載抵羅慶和之上開公司後，即將賴信雄踹下車，並將賴信雄
    押入該公司內，由陳凱龍、何志文等人與賴信雄談判前揭50
    0 萬元佣金應如何處理，並由與陳凱龍、何志文具有犯意聯
    絡之廖仁傑、方煥文、宋文傑、林裕璋、李奎漢、許文通及
    綽號「阿財」、「辣椒」、「漢堡」等20餘名不詳成年男子
    將賴信雄圍住，並由數名姓名年籍不詳之成年男子，在該公
    司門前圍住蔡志旻，而繼續控制賴信雄與蔡志旻之行動自由
    。期間陳凱龍、何志文、宋文傑、許文通、林裕璋、李奎漢
    、廖仁傑等人又另行基於傷害之犯意聯絡，由宋文傑、許文
    通、林裕璋、李奎漢、廖仁傑等人輪流以徒手、或持宋文傑
    所有之熱融膠條（未據扣案），接續毆打賴信雄，致賴信雄
    受有頭部損傷、眼眶組織挫傷、上下肢多處挫傷、頸部挫傷
    等傷害。期間宋文傑、李奎漢又分持所有人為何不明之開山
    刀與鐵鎚（均未據扣案），向賴信雄恫嚇稱：「要剁掉你的
    手腳來解決這件事情」等語，而以上開強暴、脅迫方式賴信
    雄簽立由何志文指示陳德煌所擬定之協議書，內容記載略為
    「立協議書人賴信雄（以下簡稱甲方），廖仁傑（以下簡稱
    乙方），羅慶和（以下簡稱丙方），今三方達成共識，就左
    列條款，願依約承諾遵守：第一條：甲方、乙方茲因受丙方
    之委託，處理南投縣南山寶塔公司股東股權買賣移轉事宜，
    丙方同意於丙方之剩餘股權完成買賣程序後，願將所得之部
    分支付予甲方新台幣壹仟肆佰萬元正，支付予乙方新台幣伍
    佰萬元正，作為達成任務圓滿之酬金。‧‧‧‧‧‧」等語
    ，並要求賴信雄撥打電話予其母賴秀美及其友人陳建達以籌
    措款項。而陳建達於接獲賴信雄所撥打之電話後，為瞭解賴
    信雄之情形，遂於晚間10時許前往上開羅慶和所經營之公司
    ，何志文並指示將陳建達到場後協商之內容加以錄音。賴信
    雄則當場央求陳建達代為籌措款項，惟陳建達未立刻應允。
    嗣於當晚11時許，何志文等人因認本件糾紛與蔡志旻無關，
    遂同意由陳建達將蔡志旻帶離該處，計蔡志旻遭限制行動自
    由前後達約5 小時。繼而宋文傑等人再自賴信雄所駕駛上開
    車牌號碼0878—TH號自用小客車內取出賴信雄之皮包，脅迫
    賴信雄說出提款卡密碼（該帳戶賴信雄在合作金庫商業銀行
    進化分行所開立之帳戶），由宋文傑與林裕璋、李奎漢共乘
    李奎漢所有車牌號碼8938- LG之中華三菱廠牌銀色自用小客
    車，分別於翌日（即同年11月27日）凌晨1 時24分許，前往
    「潭子鄉農會（設於潭子街81號）」所設提款機，由宋文傑
    下車提領現金1 萬元、及於同日凌晨1 時29分許，再轉往「
    土地銀行（臺中縣豐原市○○路1 號）」所設提款機，接續
    提領2 萬元、2 萬元及1 萬5 千元（合計提領款項為6 萬5
    千元）。繼而於同年11月27日上午7、8時許，賴信雄仍畏於
    內心之恐懼，而簽發如附表一所示面額各為100萬元之支票5
    紙。何志文迄至同日上午9 時許，再由陳凱龍、何志文等人
    以同上方式脅迫賴信雄賣掉前開BMW 廠牌自用小客車，以供
    處理前揭500 萬元佣金紛爭，而賴信雄仍持續囿於內心恐懼
    ，即同意由方煥文處理該輛自小客車之轉讓事宜（惟因證件
    不足，而未轉讓成功），而接續使賴信雄行無義務之事。嗣
    羅慶和與陳德煌因受賴信雄之請託，遂允諾先籌措100 萬元
    代墊予何志文、陳凱龍等人，何志文並將附表一之支票5 張
    交予陳德煌，由陳德煌於同日上午10時許，前往提領100 萬
    元交予何志文、陳凱龍等人（何志文、陳凱龍各分得40萬元
    、60萬元。而何志文並將其所分得款項中之20萬元平均分予
    方煥文、許文通、廖仁傑及綽號「阿財」之成年男子，每人
    各得5 萬元，宋文傑亦自該綽號「辣椒」之成年男子處取得
    陳凱龍所交付之5 萬元）。迄至同日中午12時許，何志文、
    陳凱龍等人欲將賴信雄押往他處時，賴信雄趁隙逃跑，前後
    遭限制行動自由之期間達約18小時。嗣經賴信雄報警處理，
    而循線查獲何志文、廖仁傑、方煥文、許文通、林裕璋等人
    ，並扣得由陳德煌所提出如附表一所示賴信雄簽發之支票5
    張，及自何志文所駕駛之自小客車內搜索扣得之協議書1份
    、協商光碟2片及協商內容3張，始查悉上情。
三、案經賴信雄訴由臺中縣警察局豐原分局報請臺灣臺中地方法
    院檢察署檢察官偵查起訴。
    理      由
壹、證據能力：
一、按被告以外之人於偵查中向檢察官所為陳述，除顯有不可信
    之情況者外，得為證據，刑事訴訟法第159 條之1 第2 項定
    有明文。又按是否行使詰問權，屬當事人之自由，倘當事人
    捨棄詰問權，自無不當剝奪當事人詰問權行使之可言（最高
    法院99年度台上字第5082號判決要旨參照）。查證人賴信雄
    、蔡志旻、陳德煌、羅慶和、陳建達於偵查中均經具結而為
    證述，被告於審理中亦表示捨棄傳喚上開證人到庭對質詰問
    ，復同意引用渠等偵查中之證述作為證據（見本院卷第238
    頁），本院亦查無上開證述有何顯不可信之情況，故上開證
    人之證述，自有證據能力。
二、共犯何志文、方煥文、廖仁傑、許文通，林裕璋、宋文傑等
    6 人於其等被訴案件偵查及審理中之陳述：
  (一)按刑事訴訟法第159 條之1 第1 項、第2 項所定得為證據之
    被告以外之人於審判外向法官所為之陳述，及於偵查中向檢
    察官所為之陳述，除顯有不可信之情況者外，得為證據，包
    括共同被告非以證人身分於審判外向法官及偵查中向檢察官
    所為之陳述，係關於證據能力之規定。倘共同被告在被告本
    人案件調查中，如已轉換為證人，依法具結陳述，並賦予被
    告對該共同被告所為陳述為詰問機會者（或依前開說明，被
    告捨棄對質詰問權者），法院得依該共同被告以被告及證人
    身分所為之陳述，綜合案內其他調查證據資料，本於經驗法
    則及論理法則為判斷、取捨。並非於被告本人案件中，僅能
    採取共同被告以證人身分所為之陳述作為判斷依據，該非以
    證人身分之共同被告所為陳述，即無證據能力（最高法院99
    年度台上字第3653號判決要旨參照）。
  (二)查本案共犯何志文、方煥文、廖仁傑、許文通，林裕璋、宋
    文傑等6 人於其等被訴案件之偵查及審理時之陳述，固屬本
    件被告以外之人於審判外向法官、檢察官所為之陳述，然被
    告亦捨棄傳喚渠等到庭對質詰問，復陳明同意將上開共犯先
    前陳述作為證據（見本院卷第238 頁），故共犯何志文、方
    煥文、廖仁傑、許文通，林裕璋、宋文傑等6 人於其等被訴
    案件偵查、審理中所為陳述，自均具有證據能力。
三、其餘以下所引用被告以外之人於審判外之言詞或書面陳述，
    而不符合刑事訴訟法第159 條之1 至第159 條之4 之規定者
    ，業經本院於審理時當庭提示而為合法之調查，公訴人、被
    告於本院審理時均同意作為證據（見本院卷第238 頁），復
    經審酌前開證據作成或取得之狀況，並無非法或不當取證之
    情事，且亦無顯不可信之情況，故本院認為適當而均得以作
    為證據，依刑事訴訟法第159 條之5 第1 項規定，均具有證
    據能力，先予敘明。
貳、實體部分：
一、訊據被告對於被訴妨害自由、傷害等犯行，於本院審理中已
    為認罪之供述（見本院卷第237 頁反面），且查（以下影卷
    頁碼均係紅筆編頁，先予敘明）：
  (一)關於被告及共犯何志文、方煥文、廖仁傑、許文通，林裕璋
    、宋文傑等人所為傷害、妨害自由等犯行，業據證人即告訴
    人賴信雄於警詢、偵查中，及證人即被害人蔡志旻於警詢、
    偵查及本院98年度訴字第2435號案件審理中指證歷歷（見警
    卷影卷第16- 18頁反面、24、26-27 頁、46-48 頁、偵字第
    12431 號影卷(一)第72頁反面-73 頁反面、142 頁反面、同偵
    字影卷(二)第29-30 頁、本院98年度訴字第2435號影卷第85-8
    6 頁），其中關於被告下手參與之部分，證人賴信雄證稱：
    （經指認相片）被告確為下手毆打伊之其中1 人，且與宋文
    傑輪流持開山刀與鐵鎚恐嚇伊等語（見警卷影卷第18、19頁
    反面、同上偵卷影卷(一)第95頁指認表、第142 頁反面）、證
    人蔡志旻證稱：被告（指認表編號14）即為勾住伊脖子要求
    伊上車之人，且後來亦有輪流拿熱融膠條毆打賴信雄等語（
    見警卷第48、49頁、同上偵卷影卷(二)第29頁反面-30 頁），
    核與證人陳德煌、羅慶和、陳建達、賴秀美於警詢及偵查中
    證稱情節大致相符（見警卷第30-32 頁反面、37-38 、40頁
    反面-43 頁、50頁反面-52 頁反面、59-60 頁、同上偵卷影
    卷(一)74頁反面-76 頁、91頁反面-93 頁、118- 120頁、141-
    142 頁、同上偵卷影卷(二)第30-31 頁），並有衛生署臺中醫
    院所出具賴信雄之診斷證明書、扣案協商光碟之譯文在卷可
    稽（見警卷影卷第23、74頁反面-76 頁）。又經警方對被害
    人所駕駛BMW 廠牌、車牌號碼0878-TH 自用小客車採證結果
    ，所採集之指紋其中編號3 與共犯林裕璋左食指指紋相符、
    編號23則與共犯宋文傑左中指指紋相符，亦有臺中市警察局
    現場勘察報告（含採證照片）、刑事案件證物採驗紀錄表、
    內政部警政署刑事警察局98年1 月15日刑紋字第0970195070
    號鑑驗書附卷可參（見警卷影卷第61頁反面-69 頁反面），
    此外，復有如附表一所示支票5 張及協議書1 份、協商光碟
    2 片、協商內容3 張扣案可佐（影印附於卷證部分見警卷影
    卷第21-22 頁正反面、39頁反面-40 頁）。
  (二)至被告原雖辯稱：當晚11、12時許至翌日清晨6 時許，伊人
    在大甲云云（見本院卷第52頁反面），然被告所申請並使用
    之門號0000000000號行動電話於98年11月26日晚間10時12分
    許起對外通話時之基地台位址，均在「潭子鄉○○路59巷39
    號11樓、復興路一段91號3 樓頂」（即靠近被害人遭限制行
    動自由之臺中縣潭子鄉○○街38巷6 號），並無在大甲地區
    之情形。繼而於被害人賴信雄之帳戶由共犯宋文傑提領款項
    之期間，上開行動電話於通話時之基地台位址，則短暫隨同
    移至潭子鄉市區之「潭子鄉○○路252 號3 樓」（通話時間
    為凌晨1 時21分許），此與共犯宋文傑提領款項之地點即「
    潭子鄉農會（設於潭子鄉○○街○ 段81號）」極為相近，復
    依提款錄影畫面所攝宋文傑所搭乘之車輛為銀色自用小客車
    ，且與三菱廠牌LANCER型式相似，又與被告所有並於案發當
    天駛前往案發現場之車輛顏色恰相吻合等情，亦有被害人賴
    信雄之存摺交易明細、潭子鄉農會提款機錄影監視畫面翻拍
    照片、共犯宋文傑指出提款地點之位置圖、提款機錄影監視
    畫面翻拍照片、被告上開行動電話門號之通聯調閱查詢單、
    被告名下車牌號碼8938-LG 號自用小客車車籍查詢- 基本資
    料詳細畫面、臺中縣警察局豐原分局99年3 月3 日中縣豐警
    偵字第0990018738號函所附員警職務報告暨基地台暨本案相
    關地點之空拍圖及照片附卷可參（見警卷影卷第23頁反面、
    72-7 4頁、149- 150頁反面、155 頁、本院卷第72-91 頁）
    ，參酌被告嗣後即改稱：當晚確有駕車搭載宋文傑外出買飲
    料，當時是2 、3 人一起出去等語明確（見本院卷第68頁）
    ，又證人即共犯宋文傑於偵查中亦證稱：阿璋有載伊去提領
    款項等語（見偵字第12431 號卷(二)第21頁正反面），綜依上
    該卷證互核參析，堪認共犯宋文傑應係與被告及林裕璋共乘
    被告所有車牌號碼8938-LG 號自用小客車前往提領款項，要
    無疑義。
  (三)復按共同實施犯罪行為之人，在合同意思範圍以內，各自分
    擔犯罪行為之一部，相互利用他人之行為，以達其犯罪之目
    的者，即應對於全部所發生之結果，共同負責。又共同正犯
    不限於事前有協議，即僅於行為當時有共同犯意之聯絡者，
    亦屬之。共同正犯之成立，祇須具有犯意之聯絡，行為之分
    擔，既不問犯罪動機起於何人，亦不必每一階段犯行，均經
    參與（最高法院28年上字第3110號、30年上字第870 號、34
    年上字第862 號判例可資參照）。被告供稱：當天伊係與宋
    文傑、林裕璋一同前往潭子鄉之「麥當勞速食店」，林裕璋
    表示綽號「小五」之賴信雄與其他人有債務糾紛要處理，又
    說有錢可以賺，伊遂隨同前往。嗣後伊與宋文傑均有出手毆
    打賴信雄，其他時間伊則在場觀看或在房屋內外走動等語（
    見本院卷第67頁反面-68 頁），而共犯何志文於警詢、偵查
    中供稱；案發前1 日，伊找「凱龍」（即陳凱龍）、「滷蛋
    」（即方煥文）等人先去找代書陳德煌確認賴信雄是否有私
    吞「南山寶塔」買賣交易之酬庸，嗣雙方即約定於翌日（即
    97 年11 月26日）前往羅慶和公司處理，並由陳凱龍負責約
    賴信雄。11月26日當天陳凱龍則找其他朋友一起到場，伊則
    與方煥文、廖仁傑、許文通一同前往等語（見警卷影卷第77
    頁反面-78 頁、偵字第12431 號影卷第78頁），而共犯林裕
    璋於偵查中則供稱：當天是陳凱龍打電話要伊一起去處理事
    情，故伊與李奎漢一同前往麥當勞，再跟著過去合作街處等
    語（見偵字第12431 號影卷(一)第102 頁反面）、共犯宋文傑
    於警詢中亦供稱：當天伊係接獲陳凱龍之朋友即綽號「辣椒
    」之不詳成年男子之通知要處理事情，遂與被告一同前往麥
    當勞。抵達該處後看到陳凱龍跟賴信雄在談判，賴信雄想要
    逃跑，伊遂將賴信雄推至黑色休旅車內，伊與陳凱龍同坐該
    車看顧賴信雄，車輛由「辣椒」駕駛前往合作街。伊負責看
    管賴信雄之行動自由，在場之人尚有被告、林裕璋、「辣椒
    」及其他伊不認識之男子約10人，都是前往處理賴信雄之金
    錢問題等語（見同上偵卷影卷(二)第14-15 頁），足見本案係
    因何志文、陳凱龍等人為向賴信雄索求上開500 萬元佣金之
    事，而各自邀集人馬到場，被告則係經陳凱龍方面之通知而
    與宋文傑、林裕璋隨同到場，堪認被告與何志文等人間，均
    係出於向被害人賴信雄索求該5 百萬元佣金之目的，而控制
    被害人賴信雄、及與賴信雄相偕到場之蔡志旻2 人行動自由
    之犯意聯絡而參與本案，並各自為行為分擔，復於過程中由
    被告、宋文傑等人出手毆打被害人賴信雄，揆諸上揭說明，
    被告自應就全體參與之人所為之結果同負責任，是被告於本
    院審理中所為認罪之陳述，應與事實相符，堪可採信。又本
    案共犯何志文、方煥文、廖仁傑、許文通，林裕璋、宋文傑
    等6 人所涉共同傷害、以非法方法剝奪人之行動自由等犯行
    ，亦經本院98年度訴字第2435號判處有罪，且經臺灣高等法
    院臺中分院98年度上訴字第2132號判決上訴駁回（廖仁傑、
    許文通，林裕璋、宋文傑部分未再上訴而告確定），何志文
    、方煥文部分則經最高法院99年度台上字第1219號判決上訴
    駁回確定等情，亦經本院調取上開卷宗核閱無訛。
  (四)綜上所述，本件事證明確，被告犯行洵堪認定，應依法論科
    。
二、按以強暴之方法剝奪人之行動自由時，若無傷害之故意，而
    於實施強暴行為之過程中，致被害人受有傷害，乃實施強暴
    之當然結果，固不另論傷害罪。惟妨害自由罪，並非以傷人
    為當然之手段，若行為人另具有傷害故意，且發生傷害結果
    ，自應成立傷害罪名，如經合法告訴，即應負傷害罪責（最
    高法院94年度台上字第4781號、93年度台上字第3412號判決
    意旨參照）；查被告、宋文傑等人於對告訴人賴信雄妨害自
    由之過程中，另以徒手或持熱融膠條毆打賴信雄所為傷害犯
    行，依其情節尚非屬剝奪告訴人賴信雄自由中所使用之當然
    手段，顯係另行基於傷害之犯意為之，是核被告李奎漢所為
    ，係犯刑法第302 條第1 項之非法剝奪他人行動自由罪、同
    法第27 7條第1 項之傷害罪；次按刑法第302 條之妨害自由
    罪，係妨害他人自由之概括規定，故行為人具有一定目的，
    以非法方法剝奪人之行動自由者，除法律別有處罰較重之規
    定（例如略誘及擄人勒贖等罪），應適用各該規定外，如以
    使人行無義務之事，或妨害人行使權利為目的，而其強暴、
    脅迫已達剝奪人行動自由之程度，祇成立本罪，不應再依同
    法第30 4條論處，誠以此項使人行無義務之事，或妨害人行
    使權利之低度行為，應為剝奪人行動自由之高度行為所吸收
    ，不能以其目的係在使人行無義務之事，或妨害人行使權利
    ，認為係觸犯刑法第302 條第1 項及第304 條第1 項之2 罪
    名，依同法第55條從一重處斷（最高法院92年度台上字第65
    60號判決要旨參照）。又刑法第302 條之妨害自由罪，原包
    括私禁及以其他非法方法剝奪人之行動自由而言，所謂非法
    方法，當包括強暴、脅迫等情事在內。若以水果刀強押被害
    人上其所駕駛之自用轎車，剝奪其行動自由，並於車行途中
    ，被害人要求迴車，並表示如不迴車，即跳車云云，而於妨
    害自由行為繼續中，嚇稱如跳車即予輾死等語。自屬包含於
    妨害被害人行動自由之同一意念之中，縱其所為，合於刑法
    第305 條恐嚇危害安全之情形，仍應視為剝奪行動自由之部
    分行為，不另構成該條之罪（最高法院74年台上字第3404號
    判例要旨、95年度台上字第4212號判決要旨亦揭櫫甚詳）。
    被告與宋文傑、林裕璋、何志文等共犯，為達使賴信雄交出
    渠等所認得可分得之佣金500 萬元之目的，而強押賴信雄、
    蔡志旻至案發地點，剝奪其等行動自由，且於過程中曾出言
    恐嚇告訴人賴信雄，致危害其生命、身體之安全，並脅迫賴
    信雄簽立協議書、簽發如附表一所示之支票5 張及交付其所
    使用之自小客車由方煥文處理轉讓事宜，並告知提款卡之密
    碼，而有上開使人行無義務之事之行為，依上開說明，均不
    再另論刑法第305 條、第304 條第1 項之罪，附此敘明。被
    告與何志文、陳凱龍、林裕璋、宋仁傑、方煥文、廖仁傑、
    許文通及綽號「阿財」、「辣椒」、「漢堡」等多名不詳成
    年男子，就上開傷害及非法剝奪行動自由罪間，有犯意聯絡
    及行為分擔，各為共同正犯。又被告與共犯何志文等人以1
    行為，同時剝奪賴信雄、蔡志旻2 人之行動自由，為同種想
    像競合犯，應依刑法第55條之規定從一重處斷（檢察官於本
    院論告時已更正此部分論罪關係，見本院卷第240 頁）。被
    告上開所犯非法剝奪行動自由罪、傷害罪間，犯意各別，行
    為互殊，應予分論併罰。被告前於91年間，因重傷害案件，
    經法院判處有期徒刑1 年10月，緩刑3 年確定，惟緩刑嗣經
    撤銷；又因傷害案件，經法院判處有期徒刑1 年確定，又經
    減刑為6 月確定，上開2 案接續執行，甫於96年12月23日縮
    短刑期執行完畢等情，有臺灣臺中地方法院檢察署刑案資料
    查註紀錄表、臺灣高等法院被告前案紀錄表在卷可按，其於
    受有期徒刑之執行完畢後，5 年內故意再犯本件有期徒刑以
    上之2 罪，均為累犯，各應依法加重其刑。爰審酌被告素行
    不佳業如前述，僅因聽聞共犯宋文傑、林裕璋等人所稱與告
    訴人賴信雄間有佣金分配之糾紛，竟未能循理性途徑解決，
    貿然參與陳凱龍等人邀集宋文傑、林裕璋等人強押告訴人賴
    信雄之行動，進而波及陪同賴信雄到場之蔡志旻而剝奪其2
    之行動自由，復並對賴信雄施以徒手或持熱融膠條毆打等方
    式為傷害行為，使告訴人受有相當程度之傷勢，而遭妨害自
    由之期間亦非短暫，且未能與告訴人賴信雄及被害人蔡志旻
    達成和解，惟兼衡被告僅係隨同宋文傑、林裕璋前往並聽命
    於本案居於主導地位之何志文、陳凱龍之意思行事，事後並
    未分得款項，並念及其於本院審理時終能認罪等一切情狀，
    分別量處如主文所示之刑，並定其應執行之刑。末查，扣案
    之協議書1 份及協商光碟2 片，均係在共犯何志文車內搜索
    起獲，有本院搜索票、臺中縣警察局豐原分局扣押筆錄、扣
    押物品目錄表附卷可參（見警卷第91-93 頁）顯係何志文所
    有，且屬本件犯罪所得之物，爰依刑法第38條第1 項第3 款
    規定宣告沒收。其餘扣案物：扣案如附表一所示由告訴人
    賴信雄所簽發之支票5 紙，雖係共犯何志文等人使賴信雄行
    無義務之事所得，然共犯何志文於過程中已交由證人陳德煌
    收執，本案查獲後始由陳德煌提出交予警方扣案乙節，業經
    證人陳德煌於警詢中證述屬實（見警卷影卷第31頁反面），
    並有臺中縣警察局豐原分局扣押筆錄、扣押物品目錄表附卷
    可參（見警卷影卷第34頁反面-36 頁）。按票據上權利之行
    使，與票據之占有，在票據法上有不可分離之關係，非持有
    票據之執票人，不得行使票據上之權利，參酌上開支票均為
    無記名支票，有該等支票影本在卷可參（見警卷影卷第22頁
    正反面），堪認上開支票5 紙已非屬被告或共犯等人所有；
    再關於協商內容3 張部分，其上之書立日期雖載為「97年
    11月26日」，然證人陳德煌於警詢中證稱：98年1 月5 日廖
    仁傑持該協商內容前來要求伊再與何志文見面，為遭伊婉拒
    等語（見警卷影卷第37頁反面），復依其內容觀之（見警卷
    影卷第39頁反面-40 頁），顯係事後詳述本件案發經過之情
    節，自屬案發後由不詳之人所製作，與本案尚無直接關連，
    爰均不為沒收之諭知。至被告與共犯宋文傑等用以傷害、恐
    嚇告訴人賴信雄所用之熱融膠條、開山刀、鐵鎚等物，均未
    據扣案，而其中熱融膠條係共犯宋文傑自大賣場所購買，且
    業經宋文傑丟棄不知去向，業經共犯宋文傑於警詢時供述無
    訛（見偵字第12431 號卷(二)第15頁），自無法證明現仍存在
    ；而開山刀、鐵鎚等物，復查無積極證據證明確係被告或本
    案其餘共犯所有，亦均非違禁物，爰均不予宣告沒收，併予
    敘明。
據上論斷，應依刑事訴訟法第299 條第1 項前段，刑法第28條、
第302 條第1 項、第277 條第1 項、第47條第1 項、第55條、第
51 條 第5 款、第38條第1 項第3 款，刑法施行法第1 條之1 ，
判決如主文。
本案經檢察官林秀菊到庭執行職務。
中    華    民    國    99    年    12    月    22    日
                  刑事第九庭    審判長法  官  林靜芬
                                      法  官  楊文廣
                                      法  官  劉敏芳
上正本證明與原本無異。
如不服本判決，應於收送達後10日內向本院提出上訴書狀（應敘
述具體理由並附繕本）。
上訴書狀如未敘述理由，應於上訴期間屆滿後20日內補提理由書
於本院。
告訴人或被害人對於判決如有不服具備理由請求檢察官上訴者，
其上訴期間之計算係以檢察官收受判決正本之日期為準。
                                      書記官  陳錫威
中    華    民    國    99    年    12    月    22    日
附錄論罪科刑法條
刑法第277條第1項
傷害人之身體或健康者，處 3 年以下有期徒刑、拘役或 1 千元
以下罰金。
刑法第302條第1項
私行拘禁或以其他非法方法，剝奪人之行動自由者，處 5 年以
下有期徒刑、拘役或 3 百元以下罰金。
附表一
┌──┬─────┬─────┬─────┬───┬───────┐
│編號│發票日期  │票面金額  │ 票   號  │發票人│ 付  款  人   │
│    │          │（新台幣）│          │      │              │
├──┼─────┼─────┼─────┼───┼───────┤
│ 1  │97.11.20  │100萬元   │PL0000000 │賴信雄│合作金庫商業銀│
│    │          │          │          │      │行進化分行    │
├──┼─────┼─────┼─────┼───┼───────┤
│ 2  │97.11.30  │100萬元   │PL0000000 │賴信雄│合作金庫商業銀│
│    │          │          │          │      │行進化分行    │
├──┼─────┼─────┼─────┼───┼───────┤
│ 3  │97.12.10  │100萬元   │PL0000000 │賴信雄│合作金庫商業銀│
│    │          │          │          │      │行進化分行    │
├──┼─────┼─────┼─────┼───┼───────┤
│ 4  │97.12.25  │100萬元   │PL0000000 │賴信雄│合作金庫商業銀│
│    │          │          │          │      │行進化分行    │
├──┼─────┼─────┼─────┼───┼───────┤
│ 5  │98.1.25   │100萬元   │PL0000000 │賴信雄│合作金庫商業銀│
│    │          │          │          │      │行進化分行    │
└──┴─────┴─────┴─────┴───┴───────┘

司法院資訊處製作；財團法人民間司法改革基金會備份。
